臺灣雲林地方法院民事判決　　　　　　　 96年度訴字第346號
原　　　告　 益霸營造有限公司
法定代理人　 乙○○
訴訟代理人　 甲　○
被　　　告　 德欣先進股份有限公司
法定代理人　 丙○○
訴訟代理人　 鍾竹簧律師
上列當事人間請求損害賠償事件，經本院於中華民國96年10月02
日言詞辯論終結，判決如下：
    主   文
原告之訴駁回。
訴訟費用新臺幣壹萬貳仟捌佰捌拾元由原告負擔。
    事實及理由
一、兩造之聲明：
  (一)原告方面：被告應給付原告新臺幣（下同）120 萬元及自本
    判決確定日起至清償日止，按年息5%計算之利息。
  (二)被告方面：原告之訴駁回。
二、原告起訴主張：其係經營營造工程業，被告係經營混凝土業
    ，兩造間買賣交易往來已有6 年餘，詎被告於民國（下同）
    96年04月間，竟以原告尚欠貨款3,537,770 元為由，向本院
    聲請裁定假扣押原告於訴外人雲林農田水利會尚未收取之工
    程款2 千多萬中之3,537,770 元，然針對上開貨款，原告於
    被告聲請假扣押前即寄發面額共3,527,330 元之支票5 紙予
    被告，且屆期均獲兌現，是被告任意聲請假扣押之行為，顯
    屬權利濫用，且致其商譽權受有損害，爰依侵權行為之法律
    關係提起本件訴訟等語。
三、被告則以：原告向被告購買混凝土，於96年04月間時，尚欠
    同年01月至04月間之貨款共3,537,770 元，雖於被告聲請假
    扣押前，原告曾寄發5 紙支票，然上開5 紙支票之發票日分
    別為96年05月20日至96年06月05日間，充作支付96年01月至
    03月貨款之用，顯見原告之目的在展期給付，被告不同意此
    種付款方式，屢向原告催討，原告均置之不理，被告為保全
    上開貨款債權，始對原告聲請假扣押等情置辯。
四、本件不爭執及爭執事項如下：
  (一)不爭執事項：
    1.兩造間交易往來已6 年餘。
    2.被告於96年04月間以原告尚積欠貨款3,537,770 元為由，
      聲請本院裁定假扣押原告於訴外人雲林農田水利會尚未收
      取之工程款中之3,537,770 元，並經本院以96年度執全字
      第454 號假扣押執行在案。
    3.被告聲請裁定假扣押前，原告曾於96年03、04月間，逕寄
      發票日分別為96年05月20日至96年06月05日間面額共3,52
      7,330 元之支票共5 紙予被告，作為支付96年01、02、03
      月貨款之用。
    4.上開5 紙支票，屆期均獲兌現，但96年04月份貨款，原告
      迄今尚未給付。
    上開事實，業經本院調閱96年度執全字第454 號假扣押執行
    卷，查明無訛，復為兩造所不爭執，自堪信為真實。
  (二)爭執事項：
    1.被告實施假扣押之行為是否以損害原告為主要目的?
    2.被告實施假扣押之行為是否構成權利濫用?
    3.原告是否因被告實施假扣押之行為，致其權利受有損害?
    4.若認原告請求有理由時，則其得請求之金額為何?
五、茲就爭執事項，析述本院得心證之理由如下：
  (一)就爭執事項1.、2.而言：
    1.按民法第184 條第1 項前段，為侵權行為損害賠償之基本
      規定，侵權行為賠償責任之成立，須客觀上行為人之行為
      致他人之權利受有損害，而該行為具有違法性為要件，所
      稱違法性係指加害行為結果為法律所非難，如行為具有阻
      卻違法事由之存在，亦不屬具違法性之行為。至所謂違法
      阻卻事由依民法規定指正當防衛、緊急避難、自助行為、
      無因管理、權利行使、被害者允諾等。又按權利行使，不
      得違反公共利益，或以損害他人為主要目的；行使權利、
      履行義務，應依誠實及信用方法，民法第148 條定有明文
      ，此為權利濫用禁止之基本規定。此項權利行使，應就權
      利人因權利行使所能取得之利益，與他人及國家社會因其
      權利行使所受之損失，比較衡量以定之（最高法院71年台
      上字第737 號判例參照）。
    2.查被告聲請假扣押時，原告確實積欠貨款3,537,770 元，
      雖原告寄發面額共3,527,330 元之支票共5 紙予被告，充
      作支付96年01月至03月間貨款之用，然上開5 紙支票之發
      票日分別為96年05月20日至96年06月05日間，在未經被告
      同意此種付款方式之情形下，被告認為原告係為展期給付
      ，恐日後有不能受償之虞，為保護其貨款債權而向本院聲
      請假扣押，顯係在法律所保護範圍內行使權利，難認係為
      損害原告利益，自非屬權利濫用，尚不符侵權行為之構成
      要件。
  (二)本件既無從認定被告聲請假扣押之行為，構成權利濫用而屬
    侵權行為，則其他爭執事項，即無再行探究之必要，附此敘
    明。
  (三)綜上所述，原告主張被告聲請本院所為假扣押裁定及執行，
    造成原告商譽權受損，構成侵權行為，尚不足取。從而，原
    告請求被告賠償120 萬元及自本判決確定日起至清償日止，
    按年息5%計算之利息，為無理由，應予駁回。
六、本件為判決基礎之事證已明，兩造所為之其他主張、陳述並
    所提之證據，經審酌後，認均與本件之結論無礙，不再一一
    論述，併予敘明。
七、訴訟費用負擔之依據：民事訴訟法第78條。
中　　華　　民　　國　　96　　年　　10　　月　　16　　日
                  民事第一庭    法  官  許佩如
以上正本係照原本作成。
如對本判決上訴，須於判決送達後20日內向本院提出上訴狀。
中　　華　　民　　國　　96　　年　　10　　月　　16　　日
                                書記官　蔡嘉萍
